【裁判字號】    89,再易,1
【裁判日期】    891011
【裁判案由】    給付管理費
【裁判全文】
臺灣高等法院民事判決  八十九年度再易字第一號
      再  審原告  庚○○
                  己○○○
                  戊○○
                  丁○○
                  丙○○
                  乙○○
                  甲○○
                  麥登工業股份有限公司
      法定代理人  黃維智
      右八人共同
      訴訟代理人  李振燦律師
      複代理  人  金旭東                住台北市○○路一三九號十樓之一
      再  審被告  觀天下社區管理委員會  設台北縣新店市○○路六八號
      法定代理人  季聲震                住台北縣新店市○○路六八號
      訴訟代理人  鄭世雄                住台北縣新店市○○路六八號
                  曾國龍律師
右當事人間請求給付管理費事件，再審原告對於中華民國八十八年十一月二日本院八
十八年度上字第二０八號確定判決提起再審，本院判決如左：
    主    文
本院中華民國八十八年十一月二日八十八年度上字第二０八號確定判決，關於維持台
灣台北地方法院中華民國八十七年三月四日八十六年度訴字第一二四九號第一審判決
命再審原告甲○○、戊○○、丙○○、庚○○、己○○○、丁○○、乙○○給付部分
，及該部分訴訟費用之裁判均廢棄。
右開廢棄部分，再審被告在第一審之訴及假執行之聲請駁回。
其餘再審之訴駁回。
再審被告應返還再審原告戊○○新台幣玖萬陸仟玖佰陸拾參元及自民國八十八年二月
二十八日起至清償日止按年息百分之五計算之利息。
再審被告應返還再審原告丙○○新台幣柒萬壹仟貳佰玖拾陸元及自民國八十八年二月
二十四日起至清償日止按年息百分之五計算之利息。
再審被告應再返還再審原告庚○○、己○○○、丁○○、乙○○如附表所示之金額及
均自民國八十八年二月二十四日起至清償日止按年息百分之五計算之利息。
再審訴訟費用，由再審被告負擔。前開廢棄部分，再審前之第一、二審訴訟費用，由
再審被告負擔。
    事    實
甲、再審原告方面：
壹、聲明：
Ａ、甲○○部分
一、原確定判決廢棄。
二、右廢棄部分請求駁回再審被告於前審之起訴。
Ｂ、戊○○、丙○○部分：
一、原確定判決廢棄。
二、右廢棄部分請求駁回再審被告於前審之起訴。
三、再審被告應給付再審原告戊○○新台幣九萬六千九百六十三元整、丙○○新台幣
    七萬一千二百九十六元整及均自民國八十八年二月廿四日起至清償日止按法定利
    率百分之五計算之利息。
Ｃ、麥登工業股份有限公司（下稱麥登公司）部分：
一、請求判決再審被告關於台灣高等法院八十八年度上字第二○八號確定判決之請求
    權不存在。
二、請求判決再審被告於前審之起訴駁回。
Ｄ、庚○○、己○○○、丁○○、乙○○等四人部分：
一、請求判決再審被告關於台灣高等法院八十八年度上字第二○八號確定判決之請求
    權不存在。
二、請求判決再審被告於前審之起訴駁回。
三、再審被告應給付再審原告庚○○、己○○○、丁○○、乙○○如附表三所示之金
    額及均自民國八十八年二月廿四日起至清償日止按法定利率百分之五計算之利息
    。
貳、陳述：
Ａ、訴之聲明部份：
ㄧ、「按民事訴訟法第四○○條第二項對經裁判抵銷之數額，既明定有既判力，其因
    該部分判決所生法律上之效力，而受不利益之當事人，就該部分判決，自有上訴
    利益，不受原判決主文形式上為准駁宣示之拘束。」是再審原告就抵銷與否之裁
    判自有再審利益。爰記載如訴之聲明所示。
Ｂ、事實部份：
一、查再審被告主張其係自民國（以下同）八十一年六月廿一日起成立臨時管委會，
    嗣於八十一年九月六日成立第一屆管理委員會，且於八十二年二月廿八日第一次
    住戶大會會議中通過「觀天下管理委員會組織章程」，並於上開會議通過管理費
    收支辦法，據此於八十六年二月間以「觀天下社區管理委員會」之名義，訴請再
    審原告給付自八十二年二月起迄八十六年一月止之管理費，經台灣台北地方法院
    八十八年度訴字第一二四九號判決、台灣高等法院八十八年度上字第二○八號判
    決確定在案，就此合先陳明。
二、本件再審原告於前審迭次以「管理費收支辦法係屬無效，且不得對抗再審原告」
    等語抗辯。
Ｃ、原確定判決有下列再審事由：
一、原確定判決有民事訴訟法第四百九十七條之違法：
    本件於前審訴訟中，再審原告即一再強調觀天下社區共有三百七十六個地上建物
    建號，並提出土地登記簿謄本為證（詳前審上證九），前開土地登記所示之建號
    戶數，確足證觀天下社區之區分所有權人共有三百七十六戶，詎原確定判決就上
    開證據全然未予斟酌，徒以「依上開住戶大會會議記錄，截至八十二年二月二十
    八日，住戶約計一百戶，出席七十二戶已超過數，並已達三分之二以上決議，故
    此決議為合法有效之決議為由，進而認管理費收支辦法既經合法有效決議，再審
    被告自得向再審原告請求管理費，核原確定判決顯就足生影響於判決結果之重要
    證據有漏未斟酌之違誤，而有民事訴訟法第四百九十七條所定之再審事由。
二、原確定判決另有民事訴訟法第四六九條第一項第一款「適用法規顯有錯誤」之再
    審事由：
    縱認本件再審被告於八十二年二月二十八日第一次住戶大會會議通過之觀天下管
    理委員會組織章程暨管理費收支辦法為合法並有效，惟查再審被告於前訴訟程序
    係請求給付八十二年二月起迄八十六年一月止之管理費，而公寓大廈管理條例則
    於八十四年六月二十八日公布施行，依中央法規標準法第十三條規定「法規明定
    自公布或發布日施行者，自公布日或發布之日起算至第三日起發生效力。」，是
    則公寓大廈管理條例依法應自八十四年六月三十日始生效力。準此，上開管理費
    收支決議於公寓大廈管理條例生效前，固無從拘束再審原告，從而，再審被告就
    八十二年一月起至八十四年六月三十日之管理費，根本無權請求再審原告給付。
三、依再審被告所提八十二年二月二十八日住戶大會之簽名簿可知，當日出席之住戶
    僅有七十二戶，且其中辜淑鳳等十八人並未出席而係由「管委會」代簽，但無代
    理出席之委託書，且「管委會」並無實体法上之權利能力，自不能代理住戶出席
    ，另管委會對會議之事項，有自身利害關係，亦不得代理住戶行使其表決權。況
    觀天下社區之區分所有標的為三百七十六戶，則縱以七十二戶計，僅占區分所有
    權人總數百分之一九．一五，根本不得為決議或假決議，倘竟為所謂「決議」自
    屬非法。
四、再審原告丁○○、黃淑蓉當時即聲明異議，但未獲置理，自不能以上開簽名簿有
    該二人之簽名，逕謂該二人已承諾依系爭管理經費收支辦法繳交管理費。
參、證據：公寓大廈管理組織報備證明、觀天下社區區分所有標的基本資料表、觀天
    下社區管理委員會申請書檢查表、公司執照等。
乙、再審被告方面：
壹、聲明：
一、再審原告之訴駁回。
二、再審訴訟費用由再審原告負擔。
貳、陳述：
一、按「再審之訴應表明左列各款事項提出於管轄法院為之．．．．．三、應於如何
    程度廢棄原判決及就本案如何判決之聲明．．．」民事訴訟法第五百零一條訂有
    明文；
    惟查本件再審原告更正後訴之聲明就再審原告麥登公司、庚○○、己○○○、丁
    ○○、乙○○等部分卻未有具體表明為如何程度廢棄原判決記載，核與前揭民法
    第五○一條提起再審程式不符，再審之訴不合法。
二、八十二年二月廿八日通過之「黎明清境觀天下管理費收支辦法」合法有效，再審
    原告均應遵守。
三、再審原告應依「管理費收支辦法」繳納管理費：
１、系爭「管理費收支辦法」其決議既為合法有效之決議，且按公寓大廈管理條例第
    三條第十二款，「規約」之定義為公寓大廈區分所有權人為增進公共利益，確保
    良好生活環境，經區分所有權人會議決議之「共同遵守」事項。是故規約之效力
    係經多數決議，規範效力自及於全體住戶。
２、再審原告向建商漢陽公司購買系爭社區房屋時皆與漢陽公司簽訂土地房屋預定買
    賣合約書，承諾繳納管理費。
３、依內政部八十一年一月三日公布之公寓大廈及社區安全管理辦法第十四條規定。
４、依民法第八百二十二條第一項規定。
四、八十二年二月廿八日住戶大會中，再審原告戊○○、丁○○更參與住戶大會並制
    訂通過前揭「管理費收支辦法」。
五、再審原告庚○○、己○○○八十二年二月至八六年一月應繳管理費各為一四二五
    ００元，原起訴狀誤為一四三五００元。
參、證據：章淑玲房屋預訂買賣契約書、住戶公約、協議書、公寓大廈及社區安全管
    理辦法、八二年二月二八日住戶大會記錄及出席人員名單、觀天下社區管理經費
    收支辦法、八十七年八月十六日區分所有權人會議記錄、觀天下社區規約。
    理    由
一、再審原告麥登公司法定代理人已變更為黃維智，有公司執照可稽，並聲明承受訴
    訟，核無不合，先予敘明。
二、
(一)、本院八十八年度上字第二０八號確定判決，認依「觀天下社區」八十二年二月二
    十八日住戶大會會議記錄所載，截至八十二年二月二十八日，該社區住戶約計一
    百戶，出席七十二戶，已超過半數，並已達三分之二以上住戶之決議，故觀天下
    社區八十二年二月二十八日第一次住戶大會會議中通過之管理委員會組織章程及
    管理費收支辦法之決議為合法有效；且按公寓大廈管理條例第三條第十二款，「
    規約」之定義為公寓大廈區分所有權人為增進公共利益，確保良好生活環境，經
    區分所有權人會議決議之「共同遵守」事項，規約之效力係經多數決議，規範效
    力自及於全體住戶，是故，再審被告起訴請求再審原告依八十二年二月十八日通
    過之管理費收支辦法繳交八十二年二月至八十六年一月之管理費委無不合。
(二)、再審原告主張觀天下社區依其於前訴訟程序提出之土地登記簿謄本記載，共有三
    八一個地上建物建號，扣除三個地下停車場，尚有三七六個地上建物建號，亦即
    住戶應有三百七十六戶。依再審被告所由成立之「觀天下管理委員會組織章程」
    第六條規定「須到會住戶超過全體住戶半數以上並經過到會住戶半數以上同意，
    始得做成正式決議」，是再審被告若欲召開區分所有權人會議制定管理費收支辦
    法，應有區分所有權人（即再審被告於組織章程所稱之住戶）過半數以上（即一
    八八位區分所有權人）出席，以出席人數半數以上（即九四位區分所有權人）之
    同意方為適法。惟八十二年二月二十八日第一次住戶大會簽名簿，出席戶數僅七
    十二戶，且其中辜淑鳳等十八人並未出席而係由「管委會」代簽，其所為觀天下
    社區收支辦法決議自為無效，無從拘束再審原告。詎原確定判決就再審原告提出
    之證據即土地登記簿謄本全然未予斟酌，徒以「依上開住戶大會會議記錄，截至
    八十二年二月二十八日，住戶約計一百戶，出席七十二戶已超過數，並已達三分
    之二以上決議，故此決議為合法有效之決議」為由，進而認管理費收支辦法既經
    合法有效決議，再審被告自得向再審原告請求管理費，原確定判決顯就足生影響
    於判決結果之重要證據有漏未斟酌之違誤，而有民事訴訟法第四百九十七條所定
    之再審事由；又縱認本件再審被告於八十二年二月二十八日第一次住戶大會會議
    通過之觀天下管理委員會組織章程暨管理費收支辦法為合法並有效，惟查再審被
    告於前訴訟程序係請求給付八十二年二月起迄八十六年一月止之管理費，而公寓
    大廈管理條例則於八十四年六月二十八日公布施行，依中央法規標準法第十三條
    規定「法規明定自公布或發布日施行者，自公布日或發布之日起算至第三日起發
    生效力。」，是則公寓大廈管理條例依法應自八十四年六月三十日始生效力，縱
    認該八十二年二月二十八日決議有效，亦不得逕自適用公寓大廈管理條例（因該
    條例尚未公布施行），否則即有違反法律不溯及既往之原則。原確定判決徒以該
    管理費收支辦法業已生效為由，逕自適用公寓大廈管理條例之規定，率認該決議
    已具有「規約」之效力，其效力自及於全體住戶云云，顯有適用法規錯誤之再審
    事由。
    再審被告則以「觀天下社區管理費收支辦法」於八十二年二月廿八日第一次住戶
    大會決議通過，依該次會議記錄所載「截至八十二年二月廿八日止，住戶約計一
    百戶，出席戶數已超過半數共計七十二戶」，該決議自為有效；又本件黎明清境
    觀天下社區建商為漢陽建設股份有限公司（下稱漢陽公司），其興建係採預售方
    式，而迄至八十三年六月建商始與再審被告簽訂協議將社區公共設施移交予被告
    接收，可證八十三年六月前建商尚未全部完成建物出售及交屋事宜，八十二年二
    月二十八日住戶大會係觀天下社區第一次召開社區住戶大會，建商應為第一次住
    戶大會之主事者，是以八十二年二月二十八日社區雖僅有住戶一○○戶（到場七
    十二戶），然其餘建物既尚未出售或完成交屋而建商又係該次會議之主事者，則
    顯然該次會議已包含當時區分所有權人之全部，事實上除未參加之廿八戶住戶外
    ，其餘之區分所有權人皆已到場，足徵，八十二年二月二十八日之住戶大會確已
    合法生效；八十四年十月十五日之住戶大會又再一次追認八十二年二月廿八日通
    過之「管理費收支辦法」、八十七年八月十六日第七屆區分所有權人會議亦再一
    次追認「管理費收支辦法」，再審被告請求給付管理費之依據，不但於八十二年
    二月廿八日住戶大會通過，且歷經八十四年及八十七年住戶大會中追認，其已合
    法有效並具規約之效力不容質疑等語資為抗辯。
(三)、查本件觀天下社區係於民國八十一年間完成建物所有權第一次登記，且共有三八
    一個地上建物建號，有再審原告於前訴訟程序號提出之土地登記簿謄本可稽，並
    為再審被告所不爭執，扣除三個地下停車場（即21131、21469、21470建號）、
    二個公共設施即21130、21471建號），其專有部分共計三七六個獨立使用單元
    （戶），其區分所有權人總數為三百七十六人，有觀天下社區區分所有權人基本
    資料表、觀天下社區管理委員會（管理負責人）申請書檢查表可按。而觀天下社
    區委員會組織章程第三條住戶及公同共有權之定義：「1.實際享用本社區使用效
    益者，包括所有權人、承租人、借用人及其他有正當權利使用本社區之人均稱為
    住戶。」，第六條住戶大會之召開及決議「到會住戶超過全体住戶半數以上並經
    過到會住戶半數以上同意，始得作成正式決議（未能出席但授權他人代表視同到
    會）。到會住戶不足全体住戶之半數，但超過全体住戶三分之一時，得經到會住
    戶半數以上同意，作成假決議，並將假決議提交全体住戶於一個月內，再召開臨
    時住戶大會，出席住戶超過全体住戶三分之一以上，並經出席住戶半數以上同意
    ，前項假決議即視同正式決議（住戶可以以委託書指派其他住戶代行各項權利）
    （見前訴訟程序上證四。證物外置），是依觀天下社區住戶所擬之「管理委員會
    組織章程」，住戶大會之決議，應經全体住戶（即至少全体所有權人）二分之一
    出席，經出席住戶二分之一以上同意始得作成正式決議。而觀天下社區總計有區
    分所有權人三百七十六人，則依管理委員會章程之規定，應有一百八十八位區分
    所有權人出席，以出席人數半數以上即九四位區分所有權人之同意之決議方為適
    法。惟依再審被告所提八十二年二月二十八日第一次住戶大會簽名簿，出席戶數
    僅七十二人，且其中辜淑鳳等十八人並未出席而係由「管委會」代簽，則該次大
    會所為決議自難認為適法，而得拘束觀天下社區全体區分所有權人。
(四)、雖再審被告謂八十二年二月二十八日住戶大會雖僅有七十二戶到會，但其餘建物
    既尚未出售或完成交屋而建商為該次會議之主事者，則顯然該次會議已包含當時
    區分所有權人之全部，事實上除未參加之廿八戶住戶外，其餘之區分所有權人皆
    已到場云云，並提出漢陽機構營造事業体交辦單一紙為據，然查該交辦單內容為
    「1.茲通知貴管委會有關於電梯保養維修費用半年共計費用四九二０００元。2.
    按貴會與公司協議自八二年二月一五日始費用即自給自足為循，故依分攤者本公
    司應負擔．．．共計三．五個月，貴會負擔二．五個月．．．」，是尚難依該交
    辦單認觀天下社區建商參與八二年二月二十八日住戶大會。
(五)、從而原確定判決漏未斟酌再審原告於前訴訟程序提出之土地登記簿謄本，忽略觀
    天下社區計有區分所有權人三百七十六人，而認八十二年二月二十八日之住戶大
    會議決之觀天下社區費用收支辦法合法有效得拘束觀天下社區區分所有權人即有
    未當，再審原告依據民事訴訟法第四百九十七條規定提起本件再審之訴，即無不
    合。
三、
(一)、再審被告主張再審原告為觀天下社區建物之區分所有權人，依再審被告八十二年
    二月二十八日第一次住戶大會通過實施之「黎明清境觀天下社區管理經費收支辦
    法」，住戶有按建物坪數按月繳交管理費之義務；又再審原告與建商漢陽公司購
    買系爭社區房屋時，與漢陽公司簽訂土地房屋買賣合約書，依該合約書第十六條
    約定及內政部八十一年一月三日公布之公寓大廈及社區安全管理辦法第十四條規
    定暨民法第八百二十二條第一項等規定，再審原告應依八十二年二月二十八日住
    戶大會通過實施之管理經費收支辦法第三條規定繳納管理費，詎再審原告庚○○
    、己○○○、戊○○、丁○○、丙○○，乙○○、甲○○、麥登公司以所有建物
    無人居住為由拒絕繳納八十二年二月至八十六年一月間之管理費，其數額依序為
    一四三五００元（於本審更正應為一四二五００元，本院卷第一七二頁）、一四
    三五００元（於本審更正應為一四二五００元）、八八四００元、一四二五００
    元、六五０００元、一０五五００元、八五二三二元、一八一五００元（見一審
    卷第十頁），扣除再審被告為楊吳淑、丁○○無因管理出租其等停車位所收取之
    八十五年一月至八五年十二月租金後，請求再審原告依序給付一四三五００元、
    一三一五００元、八八四００元、一三００００元、六五０００元、一０五五０
    ０元、八五二三二元、一八一五００元及遲延利息（見一審卷二五二、二五三頁
    ）。
    再審原告則以再審被告於八十二年二月二十八日通過之管理費收支辦法為無效，
    不得拘束再審原告；又再審原告與漢陽公司所約定遵守之住戶公約並非區分所有
    權人之共同決議，依法不得拘束區分所有權人，縱認再審原告依該約定有承諾繳
    交管理費之意思，然再審原告有義務繳納者為經合法召開之區分所有權人會議，
    合法作成之決議，所通過收取之管理費為限；又本件情形與內政部公佈之公寓大
    廈及社區安全管理辦法第十四條規定不符；再審被告於起訴時係依據第一次住戶
    大會通過之管理費收支辦法請求給付管理費，並非依民法第八二二條第一項請求
    等語資為抗辯。
(二)、再審被告主張再審原告均為觀天下社區之區分所有權人，均未繳納該社區八十二
    年二月至八十六年一月間之管理費等情，為再審原告所不爭執，堪認為真正。再
    審被告主張再審原告有依觀天下社區八十二年八月二十八日住戶大會通過實施之
    觀天下社區費用收支辦法繳納管理費之義務，再審原告則以上揭情詞置辯。經查
    ：
１、再審被告主張觀天下社區八十二年二月二十八日住戶大會通過實施之費用收支辦
    法為合法有效，再審原告則否認之。按查觀天下社區於八十二年二月二十八日召
    集之住戶大會其出席人數及表決人數均未符其自擬之「觀天下管理委員會組織章
    程」之規定，其該決議應為無效等情，已如上述，則再審被告此部分主張即難認
    為真正。再審被告另主張依該次會議簽名簿所載再審原告戊○○、丁○○均出席
    該次會議，則自應依該費用收支辦法繳納管理費云云，再審原告則謂當時即聲明
    異議，然未獲置理。查上開費用收支辦法之決議應為無效，而再審被告復未舉證
    再審原告戊○○、丁○○當時同意，則自難以該二人曾於簽到簿上簽名即應受該
    收支辦法拘束。
２、再審被告復謂該八十二年二月二十八日會議通  過之費用收支辦法，復經觀天下
    社區八十四年十月十五日住戶大會及八十七年八月十六日區分所有權人會議追認
    ，其合法有效並具規約之效力云云。查：
(1)、按公寓大廈管理條例於八十四年六月二十八日公布施行，依該條例第十八規定公
    寓大廈應設置公共基金，其來源之一為區分所有權人依區分所有權人會決議繳納
    。又依該條例第二十九條規定「區分所有權人會議之決議，除本條例或規約另有
    規定外，應有區分所有權人過半數及其區分所有權比例合計過半數之出席，以出
    席人數過半數及其區分所有權比例占出席人數區分所有權合計過半數之同意行之
    」，同條例第三十一條規定「規約之訂定或變更，應有區分所有權人三分之二以
    上及其區分所有權比例合計三分之二以上出席，以出席人數四分之三以上及其區
    分所有權比例占出席人數區分所有權四分之三以上之同意行之」。
(2)、再審被告提出之之觀天下社區八十四年十月十五日八十四年度第一次住戶大會會
    議記錄（本院第一八六頁）記載「議案：一、依公寓大廈管理條列修定組織章程
    案。議決：1.公告依公寓大廈管理條例修定後立社組織章程，公告期間為一個月
    。2.公告一個月後若住戶無議意（異議）即通過修定後之社區組職章程」，管理
    委員會組織章程第十條「管理經費之收繳」及第十三條「欠繳管理費之處理辦法
    」均為「詳情請參閱管理經費收支辦法」（本院卷第一八九頁）。對於該次會議
    經過則無記載，則當日出席住戶大會之區分所有權人及其區分所有權是否符合上
    述規定，即有疑義，另參酌再審被告係於八十七年八月十六日區分所有權人第一
    次會議後始依公寓大廈管理條列規定向台北縣新店市公所報備，再審原告復否認
    該次會議召集之程序及議決符合上開公寓大廈條例之規定，自難認該次會議召集
    及決議合於公寓大廈管理條例之規定，是亦難認八十四年十月十五日後之觀天下
    社區管理費收支辦法符合公寓大廈條例規定得拘束再審原告。
(3)、再審被告提出之八十七年八月十六日觀天下社區區分所有權人會議會議記錄固記
    載載出席戶數為二五八戶占總戶數百分之六八．六二及訂定「觀天下社區規約」
    等語。惟本件再審被告係八十六年四月三日起訴請求再審原告繳納管理費，則縱
    八十七年八月十六日觀天下社區區分所有權人會議議決依八十二年二月二十八日
    通過之收費標準繳納管理費，依法理，亦不得溯及既往。況再審被告提出之八十
    七年八月十六日區分所有權人會議會議記錄及觀天下社區規約（本院卷第一九一
    至二００頁）均無管理費依八十二年二月二十八日通過之費用收支辦法繳納之記
    載，再審被告此部分主張亦無理由。
３、再審被告謂依再審原告與系爭觀天下社區之出賣人所訂買賣契約及住戶公約，再
    審原告應依八十二年二月二十八日  之收費標準繳納管理費云云。查：
(1)、再審原告與系爭社區出賣人間之預定買賣合約書，第十六條約明：1.．．．甲方
    （指買方）有權依「黎明住戶公約」之規定使用並同意分擔其管理及維護與費用
    。2.本戶房屋為保持良好秩序及全體住戶之公共權益，甲方（指買方）願遵守黎
    明清境住戶公約之約束。黎明清境住戶公約為：『本住戶』為維持本社區擁有良
    好之居住環境、安全、整潔等公共事宜，願遵守下列之約定：「住戶管理委員會
    」及公共設施使用管理辦法之決議及住戶管理辦法之規定『按時繳付管理費』。
(2)、是縱認再審原告依上開契約及住戶公約約定有承諾繳交管理費之意思，然再審原
    告等有義務繳納者，應以經合法召開之區分所有權人會議，合法作成之決議，所
    通過收取之管理費為限。惟上開八十二年二月二十八日通過之費用收支辦法並非
    合法，則再審原告自無依該辦法繳納管理費之義務。
４、再審被告謂依內政部八十一年一月三日公布之「公寓大廈及社區安全管理辦法」
    第十四條規定：「公寓大廈及社區建築物之共同基地與共同使用部份等共同事務
    之管理維護及管理員、巡守員之費用負擔方式得經住戶之同意，訂定規約共同導
    守」，再審原告亦有依八十二年二月二十八日之費用收支辦法繳納管理費之義務
    。查該規定係以住戶同意訂定規約，約定管理員、巡守員之費用負擔方式及共同
    事務之管理維護為基礎，況該辦法第十四條第二項亦規定，第六條至第十三條有
    關管理員、巡守員、管理委員會、社區守望相助委員會所訂事項應載明於前項規
    約中，作為規約內容之一部分。而再審被告並未將上開規定置於管理費收支辦法
    中。自難認再審原告有依八十二年二月二十八日之費用收支辦法繳納管理費之義
    務。
５、再審被告主張依民法第八百二十二條第一項「共有物之管理費及其他負擔，除契
    約另有訂定外，應由各共有人按其應有部分分擔之」規定繳納管理費云云。
    惟查本件再審被告起訴時係依據第八十二年二月二十八日第一次住戶大會通過之
    管理費收支辦法求給付管理費，並非依民法第八二二條第一項請求，二者訴訟標
    的之法律關係不相同，是再審被告此部分之主張，毋庸斟酌。
(三)、綜上所述，再審被告依八十二年二月二十八日之管理費收支辦法請求再審原告庚
    ○○、己○○○、戊○○、丁○○、丙○○、乙○○、甲○○、麥登公司依序給
    付一四三五００元、一三一五００元、八八四００元、一三００００元、六五０
    ００元、一０五五００元、八五二三二元、一八一五００元及遲延利息為無理由
    ，應予駁回。
四、本件前訴訟程序台灣台北地方法院中華民國八十七年三月四日八十六年度訴字第
    一二四九號判決再審原告應悉數給付再審被告上開金額及利息並宣告假執行之判
    決。再審被告聲請假執行，獲償本金、利息、執行費等情形如附表一所示：庚○
    ○一五七二五九元、己○○○一四五六０六元、戊○○九六九六三元、丁○○一
    四三五九九元、丙○○七一二九六元、乙○○一一六八三六元、麥登公司二００
    六五三元（此為兩造所不爭執，並有前訴訟程序上證十之再審被告陳報狀可稽）
    。本院八十八年度上字第二０八號確定判決認再審原告應給付上開管理費及利息
    ，惟再審被告未經再審原告之同意，出租渠等之車位，再審原告得主張抵銷之，
    再審原告得主張抵銷之金額如次：庚○○十萬三千元、己○○○九萬一千元、丁
    ○○  一千元、乙○○十萬三千元、麥登公司二十萬六千元，經抵銷後，再審原
    告庚○○應給付四０五００元、己○○○應給付四０五００元、丁○○應給付三
    九０００元、乙○○應給付二五００元、麥登公司則毋庸給付（如附表二所示）
    。乃就原第一審判決關於命庚○○、己○○○、丁○○、乙○○應給付之金額逾
    上開部分及命麥登公司給付部分，及該部分假執行之宣告暨命其負擔訴訟費用之
    裁判均廢棄。上開廢棄部分，再審被告在第一審之訴及假執行之聲請均駁回。
    再審被告並應返還再審原告庚○○、己○○○、丁○○、乙○○、麥登公司如附
    表二所示之金額，及自八十八年二月二十四日起至清償日止按年利率百分之五計
    算之利息。再審原告其餘上訴駁回。
五、本件再審被告請求再審原告給付管理費及利息為無理由，已如上述。則本院八十
    八年度上字第二０八號確定判決關於維持原訴訟程序第一審命再審原告甲○○、
    戊○○、丙○○、庚○○、己○○○、丁○○、乙○○給付部分（依序為九六九
    六三元、七一二九六元、八五二三二元、四０五００元、四０五００元、三九０
    ００元、二五００元）之判決，即有違誤，再審原告求予廢棄，為有理由，應由
    本院廢棄改判，駁回再審被告在第一審之訴及假執行之聲請駁回。
    至本院八十八年度上字第二０八號確定判決關於廢棄原訴訟程序第一審命再審原
    告庚○○、己○○○、丁○○、乙○○、麥登公司給付部分，雖以經再審原告主
    張抵銷，該部分再審原告無庸給付為由，然本件再審原告並無給付本件管理費之
    義務，則再審被告對再審原告並無債權，即與民法第三百三十四條抵銷之規定不
    符，自無抵銷可言。原確定判決該部分雖有再審理由，但該部分判決結論為正當
    ，再審原告就此部分聲請再審，應依民事訴訟法第五百零四條規定駁回。另再審
    之訴係對確定終局判決聲明不服之救濟程序，至非屬確定判決範疇之事項，自不
    得依再審程序請求裁判。再審原告麥登公司、庚○○、己○○○、丁○○、乙○
    ○並請求認再審被告請求權不存在部分，非屬原確定判決之範疇，本院自不得予
    以審究，其此部分為不合法，併予駁回。又再審被告業聲請假執行獲償如附表二
    所示之金額，從而再審原告戊○○請求再審被告返還九六九六三元及自八十八年
    二月二十八日起之法定遲延利息為有理由，逾該部分之請求為無理由。再審原告
    丙○○請求再審被告返還七一二九六元及自八十八年二月二十四日起之法定遲延
    利息暨再審原告庚○○、己○○○、丁○○、乙○○請求再審被告再返還如附表
    三所示之金額及均自八十八年二月二十四日起之法定遲延利息為有理由。
六、據上論結，本件再審之訴為一部有理由，一部無理由，依民事訴訟法第五百零五
    條、第四百五十條、第四百四十九條第二項、第七十九條但書、第七十八條判決
    如主文。
中      華      民      國    八十九    年      十      月     十一     日
                                  臺灣高等法院民事第十一庭
                                      審判長法  官  吳  景  源
                                            法  官  黃  小  瑩
                                            法  官  滕  允  潔
右正本係照原本作成。
不得上訴。
中      華      民      國    八十九    年      十      月     十九     日
                                            書記官  邵  淑  津
附表一：
┌─────┬───────┬───────────┐
│姓      名│給  付  金  額│給  付  日  期        │
│公司名稱  │（新臺幣）    │                      │
├─────┼───────┼───────────┤
│庚○○    │  一五七二五九│民國八八年二月二十四日│
├─────┼───────┼───────────┤
│己○○○  │  一四五六０六│民國八八年二月二十四日│
├─────┼───────┼───────────┤
│戊○○    │  九六九六三  │民國八八年二月二十八日│
├─────┼───────┼───────────┤
│丁○○    │  一四三五九九│民國八八年二月二十四日│
├─────┼───────┼───────────┤
│丙○○    │  七一二九六  │民國八八年一月二十八日│
├─────┼───────┼───────────┤
│乙○○    │  一一六八三六│民國八八年二月二十四日│
├─────┼───────┼───────────┤
│麥登工業股│  二００六五三│民國八八年二月二十四日│
│份有限公司│              │                      │
└─────┴───────┴───────────┘
附表二：
┌────┬──────┬───────┬───┬────┬───────┬─────┐
│上訴人  │得主張抵銷之│利息起算日（迄│利息  │合計    │上訴人應給付被│被上訴人應│
│        │金額(新臺幣)│88.02.24為止）│      │        │上訴人之金額( │返還上訴人│
│        │            │              │      │        │台幣)[原審所命│之金額（新│
│        │            │              │      │        │給付金額減上訴│台幣）    │
│        │            │              │      │        │人得主張抵銷之│          │
│        │            │              │      │        │金額]         │          │
├────┼──────┼───────┼───┼────┼───────┼─────┤
│庚○○  │     103,000│      86.07.01│  8522│ 111,522│        40,500│   111,522│
├────┼──────┼───────┼───┼────┼───────┼─────┤
│己○○○│      91,000│      86.04.13│  8514│  99,514│        40,500│    99,154│
├────┼──────┼───────┼───┼────┼───────┼─────┤
│丁○○  │      91,000│      86.05.03│  8265│  99,265│        39,000│    99,265│
├────┼──────┼───────┼───┼────┼───────┼─────┤
│乙○○  │     103,000│      86.04.24│  9482│ 112,482│         2,500│   112,482│
├────┼──────┼───────┼───┼────┼───────┼─────┤
│麥登公司│     206,000│      86.04.12│ 19302│ 225,302│              │   200,653│
└────┴──────┴───────┴───┴────┴───────┴─────┘
附表三：
┌─────┬──────┐
│姓      名│應返還之金額│
│          │（新臺幣）  │
├─────┼──────┤
│庚○○    │       45737│
├─────┼──────┤
│己○○○  │       46452│
├─────┼──────┤
│丁○○    │       44334│
├─────┼──────┤
│乙○○    │        4354│
└─────┴──────┘


司法院資訊處製作；財團法人民間司法改革基金會備份。
